【裁判字號】    99,交抗,10
【裁判日期】    990119
【裁判案由】    聲明異議
【裁判全文】
臺灣高等法院臺南分院交通事件裁定      99年度交抗字第10號
抗  告  人
即受處分人  甲○○
上列抗告人因違反道路交通管理處罰條例案件，不服臺灣臺南地
方法院中華民國98年11月25日所為裁定（98年度交聲字第1245號
，處分案號：交通部公路總局嘉義區監理所新營監理站新監裁違
字第裁73-M00000000號），提起抗告，本院裁定如下：
    主  文
抗告駁回。
    理  由
一、本件抗告意旨略以：(一)交通部公路局新營監理站標誌錯誤草
    菅人命。(二)復興路左轉民治路之路口有綠燈，受處分人見燈
    可以行走了要左轉，但後方左右方來汽車、機車仍持續左轉
    或直行，紅燈亮又不能左轉，因此要等直行車及右轉車稍少
    才左轉行駛，此有何錯誤？顯係政府錯誤設置不當。(三)受處
    分人有一次見可左轉，故騎機車左轉，但被右轉車及直行車
    差點撞死，令其膽顫心驚，這是政府設置標誌錯誤，應標誌
    車少或無車可以左轉，爰依法提起抗告等語。
二、按汽車駕駛人轉彎時，不依標誌、標線、號誌之指示者，處
    600元以上1,800元以下罰鍰，並記違規點數 1點，道路交通
    管理處罰條例第48條第1項第2款、第63條第1項第1款分別定
    有明文。
三、經查，抗告人即受處分人騎乘其所有之車牌號碼 902-CBM號
    重型機車於98年3月9日16時02分，行經臺南縣新營市○○路
    與民治路交岔路口，因未依規定兩段式左轉，經警認其有「
    不依標誌、標線、號誌指示」之違規行為，遭臺南縣警察局
    交通警察隊員警逕行製單舉發，而經裁處罰鍰新台幣 1,800
    元，並記違規點數1點等情，此有臺南縣警察局98年 3月9日
    南縣警交字第 M00000000號舉發違反道路交通管理事件通知
    單及移送機關98年 9月22日新監裁違字第裁73-M00000000號
    裁決書各1份附卷可稽（見原審卷34、35頁），堪予認定。
四、抗告意旨雖以：綠燈亮了，本係可以行走，抗告人左轉有何
    錯誤，只是左轉時因來車交會而較危險，故此係交通部公路
    總局嘉義區監理所新營監理站標誌錯誤，其標誌應標示車少
    或無車時才可以左轉云云。惟查：
  (一)經原審於98年10月14日當庭勘驗案警員取締過程之攝影光碟
    ，其內容為：「(一)警員站在路旁拿著攝影機對著路口拍攝，
    此時有一男子騎乘機車，至中油加油站旁之道路，逕行左轉
    ，駛入警員所站立之車道，拿攝影機之警員稱「未依規定兩
    段式左轉」，另一警員對該名機車騎士吹哨，對該名機車騎
    士稱「別跑，多三千，你跑幹嘛（台語）」，該名機車騎士
    並未停車，隨即迴轉駛離現場。(二)該名機車騎士騎乘車牌號
    碼係 902-CBM號。(三)警員全程均以攝影機拍攝該名機車騎士
    違規之過程。」，此觀原審98年10月14日之調查筆錄即明（
    見原審卷22頁）。再參以抗告人於98年10月14日原審調查時
    亦自承騎乘車牌號碼 902-CBM號機車之男子為其本人，其看
    到綠燈就直接左轉等語（見原審卷22頁），足認抗告人行經
    該交岔路口時，其轉彎未依兩段式左轉方式至待轉區停等即
    逕行左轉，應堪認定。
  (二)又查，證人即當日舉發本違規事件之臺南縣警察局交通警察
    隊員警張銘麟於98年10月14日原審調查時到庭結證：「（問
    ：98年3月9日你任職於何處？）臺南縣警察局交通警察隊。
    」、「（問：本件是否你舉發？〈提示舉發單並告以要旨〉
    ）是我舉發的。」、「（問：新營市○○路與民治路口，是
    否設有機車兩段式左轉之標示？）有。」、「（問：異議人
    <即抗告人，下同>所左轉出來之路名〈即中油旁道路〉為何
    ？）復興路，異議人係復興路左轉民治路。」等語明確（見
    原審卷23頁）。且參以，原審復於98年10月14日當庭勘驗新
    營市○○路與民治路口之採證光碟，其結果為：「(一)復興路
    左轉民治路之路口處設置有機車依兩段式左轉之標誌。(二)新
    進路斑馬線前方設置有機車待轉區，若欲由復興路左轉民治
    路，須在新進路路口之機車待轉區內待轉。」，此觀原審98
    年10月14日之調查筆錄亦明（見原審卷23頁）。則依上開勘
    驗之結果，復核與證人張銘麟上揭證述大致相符，足認復興
    路由西向往東方向至民治路口前設置有「機慢車兩段式左轉
    標誌」 1面，且於新進路斑馬線前方繪製有「機慢車兩段式
    左轉待轉區」，其位置明顯、清晰可見，並無不能注意之情
    事。基此，機車駕駛人由復興路欲左轉行駛至民治路應遵循
    上開標誌或標線之規定以兩段式左轉之方式行駛，甚為明確
    。
  (三)再按在多分岔路口，因快、慢車多向行駛，交通複雜，為明
    確各向之路權，並避免發生交通肇事，乃在路口前設置有「
    機慢車兩段式左轉標誌」及斑馬線前方繪製有「機慢車兩段
    式左轉待轉區」，使行經之機慢車兩段式左轉，準此，復興
    路由西向往東方向至民治路口前設置有「機慢車兩段式左轉
    標誌」 1面，且於新進路斑馬線前方繪製有「機慢車兩段式
    左轉待轉區」，乃為規範行經該路口之機車駕駛人由復興路
    欲左轉行駛至民治路應遵循上開標誌或標線之規定以兩段式
    左轉之方式行駛，並無不當，是抗告意旨猶執詞交通部公路
    總局嘉義區監理所新營監理站標誌設置錯誤云云，尚非可取
    。
  (四)從而，抗告人於上述時、地，騎乘機車，由復興路欲左轉行
    駛至民治路，自應遵循上開「機慢車兩段式左轉」之標誌及
    標線之規定，以兩段式左轉之方式行駛，乃抗告人未遵守上
    開規定而逕行左轉，自有未依標誌、標線、號誌指示兩段式
    左轉之違規行為，應堪認定。
五、綜上所述，抗告人於上揭時、地，騎乘車牌號碼 902-CBM號
    重型機車，確有不依標誌、標線、號誌指示之違規行為，足
    堪認定。則移送機關裁決時依道路交通管理處罰條例第48條
    第1項第2款、第63條第1項第1款及違反道路交通管理事件統
    一裁罰基準表之相關內容，裁處抗告人罰鍰 1,800元，並記
    違規點數 1點，於法並無違誤。原審交通法庭認移送機關所
    為之裁處，於法並無不合，因予駁回抗告人所提之聲明異議
    。本院經核原裁定認事用法，均無違誤。抗告意旨，猶執前
    詞，指摘原裁定不當，請求撤銷原裁定，非有理由，應予駁
    回。
六、據上論結，應依道路交通案件處理辦法第26條，刑事訴訟法
    第412條，裁定如主文。
中    華    民    國    99    年    1     月    19    日
                  刑事第五庭    審判長法  官  楊明章
                                      法  官  顏基典
                                      法  官  蔡美美
以上正本證明與原本無異。
不得再抗告。
                                      書記官  歐貞妙
中    華    民    國    99    年    1     月    19    日

司法院資訊處製作；財團法人民間司法改革基金會備份。
